【裁判字號】    94,上訴,1253
【裁判日期】    950112
【裁判案由】    違反稅捐稽徵法等
【裁判全文】
臺灣高等法院刑事判決                94年度上訴字第1253號
上  訴  人  臺灣士林地方法院檢察署檢察官
上  訴  人
即  被  告  丙○○
            丁○○
被      告  甲○○
上列上訴人因被告違反稅捐稽徵法等案件，不服臺灣士林地方法
院92年度訴字第623號，中華民國94年1月13日第一審判決（起訴
案號：臺灣士林地方法院檢察署91年度偵字第7194號），提起上
訴，本院判決如下：
    主  文
上訴駁回。
    事  實
一、丙○○係納稅義務人即址設台北縣汐止市○○○路132巷8號2
    樓吉欣鷹架有限公司（以下簡稱吉欣公司）之負責人，亦為
    主辦公司會計業務之商業負責人。丙○○於民國（下同）83
    年底申報吉欣公司83年度營利所得稅時，明知如附表一所示
    之人於83年間並未在吉欣公司任職，亦未曾受領吉欣公司發
    給之任何工資及費用，乃其為求逃漏減輕應繳之稅捐，竟以
    新台幣（下同）43萬元的代價，向陳添群（另案經判決無罪
    確定）購買如附表一所示人員之身分證影本，再委請不知情
    之會計師事務所人員憑以製作如附表一所示人員之薪資表，
    並於業務上填製之83年「各類所得扣繳暨免扣繳憑單」上，
    均登載25萬元之不實工資收入，復據以填載吉欣公司該年度
    營利事業所得稅結算申報書，將上開不實之薪資金額列為公
    司成本，合計虛報薪資1325萬元；進而持向財政部台灣省北
    區國稅局瑞芳稽徵所申報扣抵營利事業所得稅，而行使該業
    務上登載不實文書，以此不正當方法逃漏該年度營利事業所
    得稅計1,390,477元，足以生損害於附表一所示人員，及稅
    捐稽徵機關對於稅捐稽徵之正確性。
二、丁○○係納稅義務人即址設台北市○○區○○街130號3樓弘
    民工程有限公司（下稱弘民公司）之負責人，亦為主辦公司
    會計業務之商業負責人。丁○○於83年底申報弘民公司83年
    度營利所得稅時，明知如附表二所示之人於83年間並未在弘
    民公司任職，亦未曾受領弘民公司發給之任何工資及費用，
    乃其為求減輕應繳之稅捐，竟與一姓名年籍不詳成年男子，
    共同基於以明知不實事項而填製會計憑證之犯意聯絡，由該
    姓名年籍不詳成年男子提供如附表二所示人員之薪資表、切
    結書，再由丁○○委請不知情之會計師事務所人員，於業務
    上填製之83年「各類所得扣繳暨免扣繳憑單」上，登載如附
    表二所示之不實工資收入，復據以填載弘民公司該年度營利
    事業所得稅結算申報書，將上開不實之薪資金額列為公司成
    本，合計虛報薪資470萬元（起訴書附表一僅記載425萬元，
    因鄭先固、戊○○部分已先經稅捐稽徵機關剔除，故應合計
    列入虛報薪資總額）；進而持向財政部台北市國稅局申報扣
    抵營利事業所得稅，而行使該業務上登載不實文書，以此不
    正當方法逃漏該年度營利事業所得稅計338,648元，足以生
    損害於附表二所示人員，及稅捐稽徵機關對於稅捐稽徵之正
    確性。
三、案經戊○○告訴及財政部臺灣省北區國稅局移送台灣板橋地
    方法院檢察署檢察官報請台灣高等法院檢察署檢察長核轉台
    灣士林地方法院檢察署檢察官偵查起訴，及移送併案審理。
    理  由
壹、有罪（被告丙○○、丁○○）部分：
  一被告丙○○部分事實之認定：
    被告丙○○經本院合法傳喚，未於言詞辯論期日到場，據其
    在原審及本院準備程序中之陳述，雖供陳提供如附表一所示
    之員工請領薪資文件予會計師事務所人員據以填製報稅資料
    等情（見本院94年5月16日準備程序筆錄），但矢口否認有
    何違反稅捐稽徵法、商業會計法等犯行，在原審辯稱：其提
    出之員工請領薪資文件（含工資表、印章、切結書等），均
    係由當時工程之小包陳添群所提供；82 、83年時係由其出
    材料，由陳添群找工人來做工程，工人的薪資也請陳添群轉
    發給工人，故當時年底公司要製作員工薪資所得扣繳憑單時
    ，亦係要陳添群提供員工名冊等資料給其公司報稅，就陳添
    群所提供之資料，其並不知道係偽造云云。在本院辯稱：伊
    都是被陳添群騙了，伊以為他拿給伊的人都是工地的員工，
    沒有想到他拿給伊的不是工地的員工等語。惟查：
    (一)被告丙○○於檢察官偵查中供承：我於83年有買來7、8張
      身份證影本，用來申報營所稅之成本；我要回去查才知道
      誰幫我蒐集7、8張身分證；... 83年我朋友陳添群拿一疊
      身分證影本給我，我付給他43萬元，買下一疊身分證影本
      ，交給聯慶會計公司製作扣繳憑單等語（見偵字第21539
      號卷第15頁、第18頁）。核與被害人戊○○等人具狀指述
      遭盜報請領薪資之情節相符，並有戊○○之財政部台灣省
      北區國稅局83年度綜合所得稅核定通知書（他字第1006號
      卷第10頁）、戊○○83年度各類所得扣繳暨免扣繳媒體申
      報資料、房屋稅籍編號（他字第1006號卷第21頁）、財政
      部國稅局處分書（偵字第26560號卷第4頁）、吉欣公司83
      年度異常薪資所得總額明細及事證資料（偵字第26560號
      卷第14頁、第15頁）、吉欣公司83年度虛報薪資違章裁案
      檢舉人資料名冊（偵字第26560號卷第33頁、第34頁），
      及被告丙○○所提供包含附表一所示之人之薪資表與切結
      書等附卷可稽。被告丙○○於檢察官偵查中所供核與事實
      ，自屬可信。
    (二)被告丙○○嗣後在原審雖辯稱：該相關不實之員工資料，
      均係由陳添群所交給他，該員工均係陳添群所雇，其不認
      識渠等云云；在本院又辯稱：伊都是被陳添群騙了，伊以
      為他拿給伊的人都是工地的員工，沒有想到他拿給伊的不
      是工地的員工等語。然查，案重初供，蓋以案發之時記憶
      較為清晰，且尚未慮及如何規避刑責，故以案發之初所為
      供述較為可信。本件被告丙○○於檢察官偵查中已供承：
      我於83年有買來7、8張身份證影本，用來申報營所稅之成
      本；我要回去查才知道誰幫我蒐集7、8張身分證；... 83
      年我朋友陳添群拿一疊身分證影本給我，我付給他43萬元
      ，買下一疊身分證影本，交給聯慶會計公司製作扣繳憑單
      云云，有如前述；則附表一所示人員之收入皆是被告以購
      買之人頭資料，委請不知情之會計師事務所人員編列，已
      甚為明確。況且，被告丙○○於另案臺灣士林地方法院85
      年度訴字第726號陳添群被訴偽造文書案審理中，亦以證
      人身分到庭證稱：（問：陳添群有無跟你轉包工程給他？
      ）曾經合作過，不能算轉包；... （問：他跟你如何算錢
      ？）算到最後他給我20幾萬，我的工人都是他叫的；（問
      ：工人薪水誰付的？）是我拿現金直接發給工人，沒有叫
      他轉手發薪水；... 這是買人頭，以一份三、四千元向陳
      添群買的；... 我買他人頭是為節稅等語（見他字第461
      號影印卷第33頁、第34頁）。被告丙○○嗣後在原審所辯
      「員工均係陳添群所雇」，及本院所辯「伊都是被陳添群
      騙了」之說，核與其在檢察官偵查中及陳添群被訴偽造文
      書案審理中，所為之上開供述不符，顯係臨訟卸責之詞，
      委無足採。
    (三)再查，被告丙○○為吉欣公司之負責人，其於83年度因虛
      列戊○○等人之薪資費用，合計共1,325萬元，逃漏當年
      度營利事業所得稅金額共計1,390,477元等情，有財政部
      國稅局處分書附卷可按（見偵字第26560號卷第4頁）。
    (四)本件事證明確，被告丙○○之犯行洵堪認定，應依法論科
      。
  二被告丁○○部分事實之認定：
    被告丁○○經本院合法傳喚，未於言詞辯論期日到場，據其
    在原審之陳述，雖供陳提供如附表二所示員工請領薪資文件
    予會計師事務所人員據以填製報稅資料等情，但矢口否認有
    何有何違反稅捐稽徵法、商業會計法等犯行，辯稱：其沒有
    虛報工資，其當時有承攬工程，並將部分工程轉包，由下包
    之工頭找工人施作，並提供相關資料予他以為領取工資之證
    明，其中部分工程係轉包給工頭林永雄、楊金明，再由上開
    二人雇工及請領工資，至於該工頭所提供之人是否確實受雇
    ，其並不知悉；又起訴書附表所列入虛報薪資人頭之唐國壁
    ，確實有向其領取薪資，有其所具之工資表影本可證云云。
    惟查：
    (一)證人楊金明在原法院審理時已明確具結證稱：渠均非被告
      丁○○之工頭，亦未曾替被告丁○○工作或為其雇用工人
      ，更遑論交付任何員工請領薪資資料等予被告等語（見原
      審卷(二)第93頁至第98頁）。參以，被告丁○○見證人楊金
      明為上揭證述後，又改稱：陳國雄、陳杜素儉等人之資料
      均為郭百堯所提供云云。則證人楊金明之上揭供述，應屬
      實情較可採信。被告丁○○所辯：伊部分工程係轉包給工
      頭楊金明，再由上開工頭雇工及請領工資乙節，顯非屬實
      ，而不足採。
    (二)證人林永雄在原審已坦承：有受他人唆使，以簽一張1 、
      2千元之代價，虛偽填載多份空白工資表及切結書等資料
      ，並提供其之身分證以供人報稅之用云云；惟堅詞否認曾
      受雇於被告丁○○，或曾在被告丁○○所稱之三芝工地工
      作等語（見原審卷(二)第98頁至第104頁）。本院審酌證人
      林永雄上揭證詞就其本身偽填工資表可能涉及犯罪等事實
      ，尚坦承供述而不加避諱，茍若渠確曾受雇被告丁○○，
      此等情事既無任何不法，當無故意隱匿之理；是其所為供
      證應屬可信。被告丁○○所辯：伊部分工程係轉包給工頭
      林永雄，再由上開工頭雇工及請領工資乙節，亦非屬實，
      而不足採。
    (三)此外，復有戊○○之財政部台灣省北區國稅局83年度綜合
      所得稅核定通知書（前揭他字偵查卷第10頁）、戊○○83
      年度各類所得扣繳憑單（前揭他字偵查卷第29頁）、國稅
      局83年度所得稅核定通知書（前揭他字偵查卷第11頁）、
      財政部台北市國稅局函（前揭偵字第26560號偵查卷）及
      被告丁○○所提附表二所示之人之薪資表、切結書等在卷
      為證。而弘民公司83年度因虛列戊○○等人之薪資費用，
      合計共470萬元（起訴書附表一僅記載425萬元，因鄭先固
      、戊○○部分已先經稅捐稽徵機關剔除，故應合計列入虛
      報薪資總額），逃漏當年度營利事業所得稅金額共計338,
      648元等情，復有財政部台北市國稅局92年8月29日財北國
      稅審三字第0920224576號函及所附相關資料在卷可憑。是
      被告丁○○犯行亦屬罪證明確，應依法論科。
  三論罪法條：
    (一)按薪資表係薪資支出之原始憑證，為簽收之名冊，屬商業
      會計憑證之原始憑證，乃商業會計法第15條第1款規定之
      「原始憑證」，屬於商業會計憑證之一種。被告丙○○、
      丁○○均為公司法規定之負責人，納稅義務人吉欣、弘民
      公司虛列薪資費用藉以逃漏營利事業所得稅，依稅捐稽徵
      法第47條第1款之規定，應轉嫁於被告丙○○、丁○○，
      由被告丙○○、丁○○代負同法第41條以不正當方法逃漏
      稅捐刑責。
    (二)復查，商業負責人以明知為不實之事項，而填製會計憑證
      或記入帳冊者，依84年 5月19日修正前商業會計法第66條
      第1款之規定，處五年以下有期徒刑、拘役或一萬元以下
      罰金。雖被告行為後，商業會計法業於84年5月19日及87
      年10月29日分別修正公布，並先後自84年 5月21日、87年
      10月31日生效；依修正後現行之商業會計法第71條第1款
      規定：「商業負責人、主辦及經辦會計人員或依法受託代
      他人處理會計事務之人員有左列情事之一者，處五年以下
      有期徒刑、拘役或科或併科新臺幣十五萬元以下罰金：一
      以明知為不實之事項，而填製會計憑證或記入帳冊者」。
      惟新舊法比較結果，以舊法較有利於被告，是依刑法第2
      條第1項但書之規定，應適用84年5月19日修正前之商業會
      計法相關規定。
    (三)再查，所得稅扣繳義務人依所得稅法第89條第3項或同法
      第92條規定，填發免扣繳憑單或扣繳憑單，旨在使稅捐稽
      徵機關蒐集及掌握課稅資料，以利稅捐稽徵；員工薪資扣
      繳暨免扣繳憑單，僅係證明全年度支付員工薪資及代為扣
      繳綜合所得稅之情形，為徵、繳雙方課徵與申報綜合所得
      稅之依據，其既非造具記帳憑證所根據之憑證，亦非證明
      處理會計事項人員之責任而為記帳所根據之憑證，自非商
      業會計法第15條所規定之商業會計憑證。又刑法第215 條
      所謂「業務上作成之文書」以文書之作成與其業務有密切
      關係，非執行業務即不能作成該文書者，均屬之。公司員
      工薪資扣繳暨免扣繳憑單為記載員工薪資狀況之文件，與
      營利公司業務本有密切之關係，對從事公司業務之公司負
      責人，自屬業務上之文書。
    (四)核被告丙○○、丁○○所為，係犯稅捐稽徵法第41條以不
      正當方法逃漏稅捐罪、84年5月19 日修正前商業會計法第
      66條第1款之填製不實會計憑證罪，及刑法第216條、第
      215 條之行使業務上登載不實文書罪。被告二人業務上登
      載不實之低度行為，應為行使登載不實文書之高度行為所
      吸收，不另論罪。被告二人分別委由不知情之會計人員為
      之，為間接正犯。被告丁○○與姓名年籍不詳成年男子間
      有犯意聯絡及行為分擔，該男子雖非商業負責人，仍以共
      犯論，二人皆為共同正犯。
    (五)被告二人基於為公司逃漏稅捐之目的，基於同一犯意，接
      續填製多張不實之薪資表及員工薪資扣繳暨免扣繳憑單，
      應屬接續犯。被告二人所犯84年5月19日修正前商業會計
      法第66條第1款之填製不實會計憑證罪及刑法第216條、第
      215條之行使業務上登載不實文書罪間，有方法結果之牽
      連關係，應從一重論以84年5月19日修正前商業會計法第
      66條第1款之填製不實會計憑證罪。公訴人之起訴書雖未
      論及薪資表部分犯行，惟此部份與起訴之登載不實之各類
      所得扣繳暨免扣繳憑單部分有牽連犯之裁判上一罪關係，
      本院自得併為審理。又移送併案審理部分（被告丙○○虛
      報蔡萬生薪資、逃漏稅捐），本已據檢察官起訴，本院亦
      應併為審理。
    (六)又刑法第55條之牽連犯，必須二個以上之行為有方法與結
      果之關係，始足構成，亦即必須以犯一罪之方法行為犯他
      罪，或以犯一罪之結果行為犯他罪，方得成立牽連關係；
      公司負責人既非逃漏稅捐之納稅義務人，僅係代罰而已，
      公司以不正當方法逃漏稅捐，縱由該公司負責人或其他有
      權代表公司之自然人代表公司為之，究非屬於公司負責人
      本身之犯罪行為，自與該公司負責人之其他犯罪行為間，
      無方法結果之牽連關係可言。故被告丙○○、丁○○所犯
      稅捐稽徵法第41條及84年5月19日修正前商業會計法第66
      條第1款二罪間，無牽連犯之裁判上一罪關係，應予分論
      併罰。起訴書認被告就登載之不實之「各類所得扣繳暨免
      扣繳憑單」部分係犯修正前之商業會計法第66條第1款罪
      嫌，且認其所犯違反商業會計法與違反稅捐稽徵法二罪間
      有牽連關係，均尚有未洽（業據公訴人在原法院審理時予
      更正），附此敘明。
  四原審基此適用稅捐稽徵法第41條、第47條第1款、84年5月19
    日修正前商業會計法第66條第1款、刑法第2條第1項、第11
    條前段、第28條、第216條、第215條、第55條、第41條第1
    項前段、第2項、第51條第5款、罰金罰鍰提高標準條例第1
    條前段、第2條之規定，並審酌被告二人行使業務上登載不
    實之文書逃漏稅捐，對於國庫及稅捐公平有所損害，且所逃
    漏稅捐額非微，二人犯後均猶飾詞掩過，而被告丙○○前已
    因同一手法逃漏吉欣公司82年之公司營利事業所得稅，業經
    臺彎高等法院92年上更(一)字第721號判處有期徒刑柒月確定
    ，雖不構成累犯，然足見反覆逃漏稅捐之惡性非輕，及二人
    素行、品行、智識程度等一切情狀；又以被告丁○○所犯係
    屬最重本刑為5年以下有期徒刑之罪，因被告丁○○行為後
    刑法第41條業於90年1月10日修正公布施行，由原來犯最重
    本刑為3年以下有期徒刑以下之刑之罪，而受6個月以下徒刑
    或拘役之宣告得易科罰金之要件，修改為犯最重本刑為5年
    以下有期徒刑以下之刑之罪，而受6個月以下徒刑或拘役之
    宣告得易科罰金之要件，比較新舊法，應以新法有利於被告
    丁○○，自應依刑法第2條第1項前段規定，適用裁判時前開
    修正之刑法第41條規定，以諭知易科罰金之折算標準；而就
    被告丙○○為納稅義務人，以不正當之方法逃漏稅捐部分，
    判處有期徒刑拾月；就其為商業負責人以明知不實事項而填
    製會計憑證部分，判處有期徒刑捌月；並定應執行刑為有期
    徒刑壹年肆月。就被告丁○○公司負責人為納稅義務人，以
    不正當之方法逃漏稅捐部分，判處有期徒刑陸月，如易科罰
    金，以參佰元折算壹日；就其為共同商業負責人以明知不實
    事項而填製會計憑證部分，判處有期徒刑伍月，如易科罰金
    ，以參佰元折算壹日；並定應執行硎為有期徒刑拾月，如易
    科罰金，以參佰元折算壹日。復敘明公訴意旨另以：被告丙○○、丁○○所提出之以附表一、二之人名義之薪資表、切
    結書係屬偽造文書，被告持以行使，另犯有刑法第216條、
    第210條之行使偽造私文書罪嫌等語。惟按犯罪事實應依證
    據認定之，無證據不得認定犯罪事實，刑事訴訟法第154條
    第2項定有明文。查卷內證據固可證明如附表一、二之人分
    別遭被告丙○○、丁○○虛報薪資，然被告丙○○於偵查中
    供稱係以43萬元之代價向他人購買身分證影本，被告丁○○
    於本院審理時則供稱係由他人提供薪資表、切結書；參以證
    人林永雄於本院審理時證稱：以簽一張1、2千元之代價，虛
    偽填載多份空白工資表及切結書等資料，並提供其之身分證
    以供人報稅之用等語，足見上開薪資表、切結書是否為未經
    本人授權製作之偽造文書仍有合理之懷疑存在。又縱使該薪
    資表、切結書為未經本人授權製作之偽造文書，參以被告丙○○、丁○○以一定之代價向他人購得或取得身分證影本以
    供製作薪資表、切結書，其確有可能合理推知已取得本人授
    權，其二人就該薪資表、切結書屬偽造之文書是否有所認識
    ，亦有合理之懷疑存在。此外，復查無其他證據足資證明被
    告二人有行使偽造私文書犯行，自難遽認被告有此部分犯行
    ，惟公訴人認此部分犯行與前揭論罪科刑部分有牽連犯之裁
    判上一罪關係，爰不另為無罪之諭知。其認定事實、適用法
    律及量處徒刑均為妥適。被告丙○○、丁○○上訴意旨否認
    犯罪，並無理由，應予駁回。
 五被告丙○○、丁○○經本院合法傳喚，無正當理由未於言詞
   辯論期日到場，爰不待其陳述逕行判決。
貳、無罪（被告甲○○）部分：
  一公訴意旨略以：被告甲○○為址設台北市○○區○○路95號
    3樓之6號菲僑裝潢有限公司之公司負責人，為從事業務之人
    ，明知戊○○於84年間並未在其所任職之公司或其所承攬之
    工地工作及支薪，竟於申報84年度營利事業所得稅時，委由
    不知情之會計師事務所人員於業務上填製渠等公司該年度之
    「各類所得扣繳暨免扣繳憑單」之文書，登載不實之工資收
    入，並據以填載渠公司該年度營利事業所得稅結算申報書，
    進而並持向轄區之稅捐機關虛報薪資所得15萬元，使營業成
    本增加，營利所得減少，而行使該業務上登載不實文書，並
    以此不正當方法逃漏該年度營利事業所得稅10203元，足以
    生損害於戊○○及稅捐稽徵機關對於稅捐稽徵之正確性，因
    認被告甲○○涉有稅捐稽徵法第41條及刑法第216、215條之
    罪嫌。
  二公訴意旨認被告甲○○涉有上開犯嫌，無非係以財政部台北
    市國稅局函、及被告甲○○所提出之付款證明尚無從確認被
    告甲○○有支付相當工資之紀錄，為其主要之論據。惟訊之
    被告甲○○則堅決否認有任何犯行，辯稱：戊○○之員工領
    薪資料，係當時其之下包呂坤地所提供等語。
  三按犯罪事實應依證據認定之，無證據不得認定犯罪事實，刑
    事訴訟法第154條第2項定有明文。又證據之證明力，固屬於
    法院判斷之自由，惟證據之本身如有瑕疵，則在此瑕疵未能
    究明以前，遽採為有罪之根據，即難謂為適法。認定犯罪事
    實所憑之證據，雖不以直接證據為限，間接證據亦包括在內
    ；然而無論直接或間接證據，其為訴訟上之證明，須於通常
    一般之人均不致有所懷疑，而得確信其為真實之程度者，始
    得據為有罪之認定，倘其證明尚未達到此一程度，而有合理
    之懷疑存在時，事實審法院復已就其心證上理由予以闡述，
    敘明其如何無從為有罪之確信，因而為無罪之判決，尚不得
    任意指為違法。最高法院32年上字第971號、76年台上字第
    4986號，亦分別著有判例。經查：
    (一)證人呂坤地經原審院迭次傳喚無著，渠雖曾在檢察官偵查
      中到庭證稱：伊在83年間曾與郭路雄一起在被告甲○○處
      做過事，約做一個月，一天工資約新台幣2千餘元，其僅
      拿其與郭路雄的身分證給甲○○云云（見偵字第7194號卷
      第43頁）。然觀諸被告甲○○提出為證之支票影本二紙，
      其中一紙發票人乃為菲僑公司，受款人為呂坤地並由呂坤
      地簽名兌領，支票金額高達205,500元；另一紙發票人為
      甲○○名義，付款銀行為台北銀行中山分行，金額仍高達
      115,700元之支票，其受款人雖為空白，然經查證結果，
      該支票亦係由證人呂坤地在台北縣淡水信用合作社英專分
      社之帳戶內提示，有該社92年4月24日92淡信昌字第235號
      函附之交易明細表在卷可稽（見偵字第7194號卷第56頁、
      第63頁）。以上開支票金額，對照呂坤地前揭證詞所計算
      出之一個月工資總額，顯然高出甚多，是證人呂坤地前揭
      所供：其在83年間曾與郭路雄一起在被告甲○○處做過事
      ，約做一個月，一天工資約新台幣2千餘元乙節，顯非屬
      實。
    (二)證人即另一承包被告工程之小包乙○○於原審具結供證：
      呂坤地確有長年承包被告之泥作工程云云（見原審卷(一)第
      180頁、第181頁）。在本院又到庭具結供證：（問：你在
      哪幾個工地見過呂坤地？）深坑的白雲山莊、愛國西路的
      紡拓會、國防醫學院、紅樹林捷運站、林務局展覽館，其
      餘還有但是我已經想不出來，時間太久了；（問：就證人
      記憶所及，最早於何時在本公司的工程中看過呂坤地？）
      大約在八十四年左右，最早是在紡拓會的工地看過；（問
      ：是否知道呂坤地在本公司的工地作何種事務？）他是作
      水泥工，是水泥工程小包等語（見本院94年12月29日審判
      筆錄）。由該證人之證言，得徵案外人呂坤地確係被告甲○○之小包工頭，並常承作被告之工程；且衡諸常情，被
      告常年承包各單位工程，而本件所涉逃漏稅金額亦僅只有
      10,203元，被告顯無必要干冒刑責虛報此等小額稅款；是
      其所辯：戊○○之員工領薪資料，係當時其之下包呂坤地
      所提供等語；尚無悖於常理，而可採信。
  四此外，又查無其他積極證據足認被告甲○○有公訴意旨所指
    稅捐稽徵法第41條及刑法第216條、215條之犯行，被告甲○○之犯罪尚屬不能證明。原審因之為被告甲○○無罪之諭知
    ，核無不合。
  五公訴人之上訴意旨雖以：(一)告訴人戊○○84年間，受僱錦盛
    公司，並無於菲僑公司工作，有錦盛公司在職證明可稽。證
    人呂坤地證稱：未提供戊○○身份證給被告報稅等語。被告
    所辯係呂坤地提供戊○○之身份證予伊報稅，顯有可疑。(二)
    被告所提工程估價單一紙及支票17張，欲證明呂坤地有承作
    工程，且領有薪資，然估價單係87年12月開立，與被告所涉
    逃漏84年營利事業所得稅無關。又觀17張支票，僅6張發票
    日84年份，總金額362800元，其餘11張為83、88年，亦與本
    案無涉，縱呂坤地領取該票款，亦無法證明與戊○○被虛列
    薪資有何關聯性云云。惟查：
    (一)告訴人戊○○84年間受僱錦盛公司，並未曾在於菲僑公司
      工作乙節，原無爭議；本件所應查究之點乃在：(1)證人呂
      坤地之供證是否屬實？(2)證人呂坤地是否為被告甲○○之
      下包工頭？(3)被告甲○○是否故意虛報戊○○84年間之薪
      資10,203元？
    (二)依被告甲○○在檢察官偵查所提出之支票二紙，金額分別
      高達205,500元、115,700元之支票，並經查證均係由呂坤
      地受領；基此已足認證人呂坤地前揭所供：其在83年間曾
      與郭路雄一起在被告甲○○處做過事，約做一個月，一天
      工資約新台幣2千餘元乙節，並非屬實。至於，檢察官上
      訴意旨所指：被告所提估價單係87年12月開立，與被告所
      涉逃漏84年營利事業所得稅無關；17張支票中，僅6張發
      票日84年份，總金額362800元，其餘11張為83、88年，亦
      與本案無涉乙節，雖為屬實；但仍不影響上揭證人呂坤地
      供述不實之認定。
    (三)再依證人乙○○在原審及本院之供證，呂坤地確係被告甲○○之小包工頭，且被告甲○○常年在各地均有承包工程
      ，其工程價金非小；而本件被告甲○○所涉逃漏稅金額亦
      僅只有10,203元；衡情實無干冒刑責逃漏此等小額稅款之
      必要。是其所辯：戊○○之員工領薪資料，係當時其之下
      包呂坤地所提供等語，尚無悖於常理而可採信，已如前述
      。
    (四)公訴人之上訴意旨執前詞指摘原判決此部分不當，為無理
      由，應予駁回。
據上論斷，應依刑事訴訟法第371條、第368條，判決如主文。
本案經檢察官田炳麟到庭執行職務。
中    華    民    國    95    年    1     月    12    日
                  刑事第十三庭  審判長法  官  劉景星
                                      法  官  陳志洋
                                      法  官  陳博志
以上正本證明與原本無異。
如不服本判決，應於收受送達後十日內向本院提出上訴書狀，其
未敘述上訴之理由者並得於提起上訴後十日內向本院補提理由書
（均須按他造當事人之人數附繕本）。
                                      書記官  陳嘉文
中    華    民    國    95    年    1     月    13    日
附錄：本案論罪科刑法條全文
稅捐稽徵法第41條：
納稅義務人以詐術或其他不正當方法逃漏稅捐者，處五年以下有
期徒刑、拘役或科或併科新台幣60000元以下罰金。
稅捐稽徵法第47條第1 款：
本法關於納稅義務人、扣繳義務人及代徵人應處徒刑之規定，於
左列之人適用之：
一  公司法規定之公司負責人。
84年5 月19日修正前商業會計法第66條第1 款：
商業每屆決算應編製左列報表：
一  營業報告書。
二  財務報表。
中華民國刑法第215條：(業務上文書登載不實罪)
從事業務之人，明知為不實之事項，而登載於其業務上作成之文
書，足以生損害於公眾或他人者，處三年以下有期徒刑、拘役或
五百元以下罰金。
中華民國刑法第216條：(行使偽造變造或登載不實之文書罪)
行使第條至第條之文書者，依偽造、變造文書或登載不實事項或
使登載不實事項之規定處斷。
附表一：
張國桹、邱文和、林永雄、廖雪清、戊○○、黃傳興、谷家榮、
羅家復、蔡龍川、王朝忠、嚴  肅、林天來、林義雄、王壽生、
黃福成、翁朴祥、賴錦清、鐘  昇、黃振發、何芳雄、高漢斌、
張仕明、朱炳焜、翁進隆、陳韓宗、楊松村、廖文正、張炳祥、
葉明哲、李世貞、郭文添、廖森銀、范振嵊、金貴榮、林詹留、
劉恆維、蕭銘福、原阿竹、孫寶珠、白伸吉、郭國雲、吳尚書、
張文雄、陳武雄、鄭惠芳、蔡萬生、王明源、林百芬、朱碧惠、
鍾文宏、柯智盛、周士傑、周哲安
附表二：
┌───┬───────┬────────┐
│編  號│被虛報人姓名  │金額（新台幣）  │
├───┼───────┼────────┤
│一    │王朝忠        │250000元        │
├───┼───────┼────────┤
│二    │林宣琳        │250000元        │
├───┼───────┼────────┤
│三    │林永雄        │250000元        │
├───┼───────┼────────┤
│四    │鄭忠傑        │250000元        │
├───┼───────┼────────┤
│五    │唐天祥        │250000元        │
├───┼───────┼────────┤
│六    │鄭先固        │250000元        │
├───┼───────┼────────┤
│七    │謝再發        │250000元        │
├───┼───────┼────────┤
│八    │唐國壁        │250000元        │
├───┼───────┼────────┤
│九    │陳杜柔儉      │250000元        │
├───┼───────┼────────┤
│十    │林枝裕        │250000元        │
├───┼───────┼────────┤
│十一  │游兩村        │250000元        │
├───┼───────┼────────┤
│十二  │戊○○        │200000元        │
├───┼───────┼────────┤
│十三  │陳忠義        │250000元        │
├───┼───────┼────────┤
│十四  │陳國雄        │200000元        │
├───┼───────┼────────┤
│十五  │Ｚ000000000    │250000元        │
├───┼───────┼────────┤
│十六  │周長順        │250000元        │
├───┼───────┼────────┤
│十七  │Ｚ000000000    │250000元        │
├───┼───────┼────────┤
│十八  │Ｚ000000000    │250000元        │
├───┼───────┼────────┤
│十九  │謝武雄        │200000元        │
├───┼───────┼────────┤
│二十  │葉國年        │250000元        │
├───┴───────┴────────┤
│總計                   0000000元        │
└────────────────────┘


司法院資訊處製作；財團法人民間司法改革基金會備份。
